臺灣高雄地方法院民事判決
111年度雄小字第707號
原      告  泰安產物保險股份有限公司

法定代理人  李松季  


訴訟代理人  蘇奕滔  
被      告  唐秀鸞  
上列當事人間損害賠償(交通)事件，本院民國111年6月27日辯論
終結，判決如下：
    主  文
被告給付原告新臺幣5,459元及自民國111年1月28日起至清償日
止按週年利率百分之5 計算之利息。
原告其餘之訴駁回。
訴訟費用新臺幣由被告負擔百分之30，餘由原告負擔。
本判決第1項得假執行。但被告以新臺幣5,459元為原告預供擔保
後得免為假執行。
    事實及理由
一、原告主張略以被告在民國108年28日無駕駛執照騎乘原告承
    保車牌號碼000-000號機車，沿高雄市三民區三民街行駛至
    立德街口時，未依標誌行駛減速慢行，適訴外人陳季英沿立
    德街行駛至三民街口，兩車因此發生碰撞，陳季英因此受有
    體傷，原告已在110年4月29日賠付陳季英新臺幣（下同）18
    ,195元。爰依侵權行為之法律關係及強制汽車責任保險法第
    29條第1 項等規定，代位請求被告賠償上開費用。並聲明：
    被告應給付原告18,195元及自起訴狀繕本送達翌日起至清償
    日止按週年利率百分之5 計算之利息。
二、被告則以：被告已經跟陳季英和解，又本件事故陳季英為肇
    事主因，且本件事故發生至今已超過2年，原告請求逾越時
    效等詞為辯。並聲明：原告之訴駁回。
三、得心證之理由　　
　㈠按請求權人對被保險人之和解、拋棄或其他約定，有妨礙保
    險人依前條規定代位行使請求權人對於被保險人之請求權，
    而未經保險人同意者，保險人不受其拘束，強制汽車責任保
    險法第30條定有明文。被告雖辯稱已與陳季英和解，惟未舉
    證以實其說，縱此部分所辯真實，被告亦未證明和解經原告
    同意，是依前引規定，即便有和解事實亦不影響原告代位請
    求之權利，先予說明。
　㈡次按行車速度，依速限標誌或標線之規定，無速限標誌或標
    線者，應依減速慢行之標誌、標線或號誌指示行駛；汽車行
    駛至無號誌或號誌故障而無交通指揮人員指揮之交岔路口，
    支線道車應暫停讓幹線道車先行，道路交通安全規則第93條
    、第102條分別並有明文。本件事故發生於無號誌路口，三
    民街地上有慢標誌，立德街地上有停標誌，此有道路交通事
    故現場圖、調查報告表等件為證。可見被告行經開路口時應
    減速慢行，惟被告於談話紀錄表中僅稱行駛至該處時對方車
    行駛而來，並表示行車速度約每小時30公里，是由被告上開
    陳述難認其已有減速慢行，則原告主張被告對本件事故發生
    有過失，堪予採信。然陳季英自立德街行駛而來，本應先停
    車再起駛，然其在談話紀錄表中未有停車再起駛之陳述，故
    陳季英對本件事故發生亦有過失。審酌陳季英應停駛再起駛
    ，就系爭事故應負較大之注意義務，應負較大百分之70之過
    失責任，被告應負百分之30之過失責任。
　㈢又按被保險人未領有駕駛執照駕駛，致被保險汽車發生汽車
    交通事故者，保險人仍應依本法規定負保險給付之責。但得
    在給付金額範圍內，代位行使請求權人對被保險人之請求權
    ，強制汽車責任保險法第29條第1 項第5 款定有明文。被告
    無駕駛執照駕駛車輛，就本件事故發生為有過失，對陳季英
    負有侵權行為損害賠償責任。原告依強制汽車責任保險契約
    已理賠必要費用18,195元，是以原告依上開第29條第1 項第
    5 款規定自得代位向被告請求給付之。然代位範圍不得大於
    陳季英權利範圍，故應依肇事責任比例減輕被告賠償責任後
    原告得代位請求金額為5,459元(18,195乘以被告應負擔之肇
    事責任百分之30)。
  ㈣再按強制汽車責任保險法第29條第1項保險人之代位權，自保
    險人為保險給付之日起，2年間不行使而消滅，強制汽車責
    任保險法第29條第2項定有明文。前開規定所稱之「自保險
    給付之日起算2年」時點，與民法第197條所規定之「自請求
    權人知有損害及賠償義務人時起算2年」既有所不同，解釋
    上自應認為強制汽車責任保險法係針對民法侵權行為請求權
    之消滅時效之起算點另設規定，按特別法應優先適用之法理
    ，該條文應優先於民法第197條而適用，否則如以保險人所
    代位之請求權本身仍適用於民法第197條規定，本質上即等
    同架空前開強制汽車責任保險法第29第2項之特別規定，故
    保險人於向受害人給付保險金後，即得於2年內向被保險人
    代位請求損害賠償。本件原告在110年4月29日為保險給付，
    有陳季英回函可參。是亦該時起算至原告提起本件訴訟時即
    110年12月21日，並未超過強制汽車責任保險法第29條第2項
    規定之自保險給付時起2年時效。是被告辯稱原告之本件請
    求權自本件事故日起算已罹於時效云云，要無可採。
四、綜上所述，本件原告依強制汽車責任保險法第29條第1 項第
    5 款代位請求被告給付5,459元及自起訴狀繕本送達翌日即1
    11年1月28日起至清償日止按週年利率百分之5 計算之利息
    ，為有理由，應予准許。
五、至兩造其餘之攻擊防禦方法及未經援用之證據，經本院斟酌
    後，認為均不足以影響本判決之結果，自無逐一詳予論駁之
    必要，併此敘明。
六、本件原告勝訴部分係小額程序為被告敗訴之判決，依民事訴
    訟法第436 條之20規定，就原告勝訴部分應依職權宣告假執
    行。並依職權諭知被告免為假執行之供擔保金額。
七、訴訟費用負擔之依據：民事訴訟法第79條。本件訴訟費用額
    ，依職權確定如主文所示金額。
中　　華　　民　　國　　111 　年　　7 　　月　　11　　日
                  高雄簡易庭　法　　　官  楊詠惠
以上正本係照原本作成。
民事訴訟法第436 條之24第2 項：對於本判決之上訴，非以違背
法令為理由，不得為之。
如對本判決上訴，須於判決送達後20日內向本院提出上訴狀，並
須表明原判決所違背之法令及其具體內容與依訴訟資料可認為原
判決有違背法令之理由。

中　　華　　民　　國　　111 　年　　7 　　月　　11　　日
      　　　　　　　　　　　　書　記　官  蔡佩珊